臺灣基隆地方法院刑事判決　　　　　　　 96年度訴字第559號
公　訴　人　臺灣基隆地方法院檢察署檢察官
被　　　告　甲○○
上列被告因毒品危害防制條例案件，經檢察官提起公訴（96年度
毒偵字第1350號、第1351號）暨移送併案審理（96年度毒偵字第
1349號、第1582號），被告於準備程序進行中，就被訴事實為有
罪之陳述，經本院合議庭裁定由受命法官獨任進行簡式審判程序
，判決如下：
    主 　 文
甲○○施用第一級毒品，累犯，處有期徒刑壹年，減為有期徒刑
陸月，如易科罰金，以新臺幣壹仟元折算壹日。
    事    實
一、甲○○前因施用第一級、第二級毒品案件，經觀察、勒戒後
    ，因無繼續施用毒品之傾向，於民國87年8月15日執行完畢
    釋放出所；復因第一級、第二級毒品案件，經觀察、勒戒後
    ，認有繼續施用毒品之傾向，經本院裁定令入戒治處所施以
    強制戒治，於92年3月27日停止戒治付保護管束，嗣經撤銷
    停止戒治，於92年12月4日執行完畢，並由臺灣基隆地方法
    院檢察署檢察官提起公訴，經本院於91年7月30日，以91 年
    度訴字第358號判決各判處有期徒刑7月、4月，定應執行有
    期徒刑10月確定；又因施用第一級、第二級毒品案件，經本
    院於92年10月23日，以92年度訴字第472號判決各判處有期
    徒刑8月、5月，定應執行有期徒刑1年確定，上開案件經接
    續執行，於94年5月11日縮短刑期假釋出監，並於94年8月27
    日假釋期滿，未經撤銷假釋，其未執行之刑以已執行論而視
    為執行完畢。
二、詎其猶不知戒除施用毒品惡習，復基於反覆持續施用第一級
    毒品之概括犯意，自95年10月31日晚上某時起，至96年1月2
    2日某時止，在其基隆市○○路748號2樓之1住處內、基隆市
    某公園及麥當勞公共廁所等地，以將海洛因捲入香煙內點火
    施用或將海洛因置入注射針筒內，再摻水混合注射兩手上臂
    肌肉處之方式，密切持續施用第一級毒品海洛因多次（約1
    天施用2、3次）。嗣因甲○○為列管之毒品人口，而先後於
    95年11月1日上午10時11分許、同年12月5日16時30分許及96
    年1月22日17時許為警通知至警局採尿及95年11月30日為警
    得甲○○同意下採尿，經送驗結果均呈嗎啡及鴉片類陽性反
    應，而悉上情。
三、案經基隆市警察局第二分局報告臺灣基隆地方法院檢察署檢
    察官偵查起訴及移送併案審理，暨臺北市政府警察局信義分
    局報告臺灣基隆地方法院檢察署檢察官移送併案審理。
    理　　由
壹、程序事項
    本件被告甲○○所犯者非為死刑、無期徒刑、最輕本刑為3
    年以上有期徒刑之罪或高等法院管轄第一審案件，其於準備
    程序進行中，先就被訴事實為有罪之陳述，經告知其簡式審
    判程序之旨，並聽取公訴人、被告之意見後，本院合議庭業
    已依刑事訴訟法第273條之1第1項之規定，裁定由受命法官
    獨任以簡式審判程序進行本案之審理，且依同法第273條之2
    規定，簡式審判程序之證據調查，不受同法第159條第1項、
    第161條之2、第161條之3、第163條之1及第164條至第170條
    規定之限制，合先敘明。
貳、實體事項
一、認定上述事實所憑之證據名稱：
  (一)被告於本院準備程序及審理之自白。
  (二)95年11月1日、95年12月5日採尿之列管毒品人口尿液檢體採
    集送驗紀錄表各2聯、基隆市警察局第二分局採驗尿液通知
    書回執聯2份、應受尿液採驗人尿液檢體採集送驗紀錄表2聯
    、臺灣檢驗科技股份有限公司95年11月20日CH/2006/B0299
    號、95年12月21日CH/2006/C0351號、96年2月1日CH/2007/1
    0956濫用藥物尿液檢驗報告、臺北市政府警察局偵辦毒品案
    件尿液檢體委驗單暨臺灣尖端先進生技醫藥股份有限公司95
    年12月8日信義-4號濫用藥物檢驗報告各1份（以上檢驗結果
    被告尿液均呈嗎啡及鴉片類陽性反應）。
  (三)臺灣高等法院被告全國前案紀錄表、臺灣基隆地方法院檢察
    署刑案資料查註紀錄表及全國施用毒品案件紀錄表各1份。
二、論罪科刑：
  (一)按海洛因係毒品危害防制條例所列管之第一級毒品，此為該
    條例第2條第2項第1款所明定；又犯毒品危害防制條例第10
    條施用毒品之罪者，檢察官應聲請法院裁定，令被告入勒戒
    處所觀察、勒戒，經觀察、勒戒後，無繼續施用毒品之傾向
    者，應即釋放，並由檢察官為不起訴處分，有繼續施用毒品
    之傾向者，則由檢察官先聲請法院裁定令入戒治處所施以強
    制戒治，俟強制戒治期滿，再行釋放，並由檢察官為不起訴
    處分；而依前開規定觀察勒戒或強制戒治執行完畢釋放後，
    5年內再犯施用毒品之罪者，檢察官應依法追訴，毒品危害
    防制條例第20條第1項、第2項、第23條第2項分別定有明文
    。
  (二)被告於強制戒治執行完畢後，5年以內再犯施用第一級毒品
    海洛因之行為，係犯毒品危害防制條例第10條第1項之施用
    第一級毒品罪。其持有第一級毒品海洛因係供施用，其持有
    第一級毒品之低度行為為施用第一級毒品之高度行為所吸收
    ，不另論罪。
  (三)又被告為本案施用毒品行為後，刑法第56條連續犯之規定業
    於94年2月2日修正公布刪除，並自95年7月1日起施行，故被
    告先後多次施用第一級毒品海洛因之犯行，於新法施行後即
    不得再以連續犯論處，惟新法之所以刪除連續犯之原因，係
    源於實務上對連續犯「同一罪名」之認定過寬，所謂「概括
    犯意」亦經常可連綿數年之久，不無鼓勵犯罪之嫌，而使國
    家刑罰權之行使發生不合理之現象，故而將之刪除，對於部
    分習慣犯，例如竊盜、吸毒等犯罪，是否會因適用數罪併罰
    而使刑罰過重產生不合理之現象，則容待學界及實務以補充
    解釋之方式，發展接續犯之概念，對於合乎「接續犯」或「
    包括一罪」之情形，認為構成單一之犯罪，以限縮數罪併罰
    之範圍，用以解決上述問題（刑法第56條修正理由第4點參
    照）。因此，新法修正後，就多次施用毒品之案件，非必然
    即成為數罪，仍應依個案情形予以論斷。又按刑事法若干犯
    罪行為態樣，本質上原具有反覆、延續實行之特徵，立法時
    既予特別歸類，定為犯罪構成要件之行為要素，則行為人基
    於概括之犯意，在密切接近之一定時、地持續實行之複次行
    為，倘依社會通念，於客觀上認為符合一個反覆、延續性之
    行為觀念者，於刑法評價上，即應僅成立一罪。學理上所稱
    「集合犯」之職業性、營業性或收集性等具有重複特質之犯
    罪均屬之，例如經營、從事業務、收集、販賣、製造、散布
    等行為概念者是（最高法院95年度臺上字第1079號判決意旨
    參照）。而毒品因具有成癮性、濫用性，故立法實務首重以
    刑事處遇方式戒斷行為人毒癮，於無法達成戒斷之效果時，
    始依法追訴處罰，故施用毒品本質上具有反覆、延續實行之
    特徵，因此，倘施用毒品者基於概括之犯意，於密切接近之
    一定時、地持續施用毒品，應認成立「集合犯」，而論以單
    一之施用毒品罪。查被告自95年10月31日晚上某時起，至96
    年1月22日某時止，約1天施用2、3次第一級海洛因毒品，犯
    罪行為甚為持續且密集，顯係基於概括犯意而為，故其接連
    數次施用海洛因之行為，屬「集合犯」，應僅成立一施用第
    一級毒品罪。
  (四)查被告曾受前揭事實欄所載刑之科刑及執行完畢，有臺灣高
    等法院被告前案紀錄表1份在卷可按，其受有期徒刑執行完
    畢後，5年內故意再犯本件有期徒刑以上之罪，為累犯，應
    依刑法第47條第1項規定加重其刑。
  (五)公訴人雖僅就被告自95年12月5日下午4時40分許及96年1月
    22日18時20分許為警採尿前回溯24小時內之某時許，施用第
    一級毒品海洛因之犯行提起公訴，而未就前揭事實欄所載其
    餘施用第一級毒品海洛因之犯行起訴（含96年度毒偵字第13
    49、1582號移送併案審理部分），然此部分之犯罪事實與起
    訴部分，有集合犯之實質上一罪關係，業如前述，故為起訴
    之效力所及，本院自應併予審究。
  (六)爰審酌被告前因施用毒品經觀察、勒戒、強制戒治及多次判
    刑後，猶不知戒除毒品惡習，復再施用第一級毒品海洛因，
    且施用頻率甚繁，顯見其毒癮甚深，自不宜輕縱，並審酌其
    所犯施用毒品之犯罪係戕害自身健康之行為，於他人尚不致
    造成損害及其事後坦承犯行之態度等一切情狀，量處如主文
    所示之刑。
  (七)末按被告行為後，中華民國九十六年罪犯減刑條例業於96年
    7月4日公布，並自同年7月16日起施行，依該條例第2條第1
    項3款規定：犯罪在96年4月24日以前者，除中華民國九十六
    年罪犯減刑條例另有規定外，有期徒刑、拘役或罰金，減其
    刑期或金額2分之1，且依本條例應減刑之罪，未經判決確定
    者，於裁判時，減其宣告刑。依前項規定裁判時，應於判決
    主文同時諭知其宣告刑及減得之刑，同條例第7條亦有明定
    。再按犯最重本刑為5年以下有期徒刑以下之刑之罪，依本
    條例規定減為6月以下有期徒刑、拘役者，應於為減刑裁判
    時，併諭知易科罰金折算之標準，中華民國九十六年罪犯減
    刑條例第9條復有明定，且減刑後之易科罰金或易服勞役之
    折算標準，仍宜照原標準定之，此觀之法院辦理九十六年度
    減刑案件應行注意事項第16點規定即明。查本件被告上述犯
    罪日期，在96年4月24日前，且所犯上述之罪及所處之刑，
    合於上開減刑條例之規定，故爰於宣告刑後諭知其減得之刑
    及易科罰金之折算標準。
三、應適用之法條：
　　刑事訴訟法第273條之1第1項、第284條之1、第310條之2、
    第454條第1項、第299條第1項前段，毒品危害防制條例第10
    條第1項、第23條第2項，刑法第11條前段、第47條第1項、
    第41條第1項前段，中華民國九十六年罪犯減刑條例第2條第
    1 項第3款、第7條、第9條，判決如主文。
四、對於本件判決如有不服，得自收受送達後10日內，向本院提
    出上訴書狀，上訴於臺灣高等法院。
本案經檢察官乙○○到庭執行職務
中　　華　　民　　國　　96　　年　　 8　　月    20  　日
                  刑事第三庭法  官  王美婷
以上正本證明與原本無異。
對於本件判決如有不服，應於收受送達後10日內，向本院提出上
訴書狀，上訴於臺灣高等法院，並按他造當事人之人數附具繕本
。
中　　華　　民　　國　　96　　年　　8 　　月　　20　　日
                            書記官  劉珍珍
附錄本案論罪科刑法條：
毒品危害防制條例第10條第1項
施用第一級毒品者，處6月以上5年以下有期徒刑。
